【裁判字號】    98,訴,1890
【裁判日期】    981119
【裁判案由】    損害賠償
【裁判全文】
臺灣高雄地方法院民事判決              98年度訴字第1890號
原      告  丙○○
            乙○○
前列二人共同
訴訟代理人  甲○○
被      告  丁○○
上列當事人間請求損害賠償事件，經本院於民國98年11月5日言
詞辯論終結，判決如下：
    主      文
被告應給付原告丙○○、乙○○各新台幣伍萬捌仟柒佰陸拾陸元
、新台幣陸萬肆仟玖佰壹拾伍元，及均自民國九十八年七月二十
一日起至清償日止，按年息百分之五計算之利息。
原告其餘之訴駁回。
訴訟費用由被告負擔百分之十九，餘由原告負擔。
本判決關於原告勝訴部分得假執行。
原告其餘假執行之聲請駁回。
    事實及理由
一、原告主張：被告於民國96年8 月24日下午3 時45分許，駕駛
    車牌號碼YE-7525 號自小客車，沿高雄市鹽埕區○○○路快
    車道由北往南方向行駛至該路169 號前，欲右轉至慢車道旁
    停車格停車時，疏未注意打方向燈警示後方來車及禮讓直行
    車先行，適有沿同方向行駛由原告丙○○騎乘搭載原告乙○
    ○之車牌號碼TFT-301 號機車亦行駛至該處，原告丙○○見
    狀閃避不及，乃先撞擊被告上開自小客車，再衝撞訴外人張
    惠英所駕停放於路旁之車牌號碼YZ-0662 號自小客車，丙○
    ○、乙○○因此人車倒地，丙○○受有頭部外傷、多處挫擦
    傷、頭痛頭暈之傷害，乙○○則受有四肢多處挫擦傷、左下
    肢撕裂傷1.5 公分之傷害。丙○○因本件車禍受傷，支出醫
    療費新台幣（下同）1,270 元、中藥費用15,600元、材料費
    496 元、補品費35,000元、推拿費5,900 元，並受有薪資損
    失22,000元，且其因此精神上痛苦不堪，自得請求慰撫金10
    0,000 元，乙○○則因本件車禍受傷，支出醫療費3,030 元
    、中藥費用17,300、材料費1,885 元、推拿費10,200元、洗
    頭費1,200 元，並受有薪資損失22,000元，且日後修復疤痕
    尚須支出200,000 元，而其精神上亦受有莫大痛苦，自得請
    求精神慰撫金200,000 元，為此，爰依侵權行為法律關係提
    起本訴，並聲明求為判決：（一）被告應給付原告丙○○18
    0,266 元、原告乙○○455,615 元，及均自起訴狀繕本送達
    之翌日起至清償日止，按年息5 ％計算之利息。（二）願供
    擔保，請准宣告假執行。
二、被告則以：對於本件車禍之發生及原告所受傷勢均不爭執，
    亦不否認伊應負過失責任，惟原告請求之中藥費用、補品、
    推拿費、洗頭費、薪資損失及原告乙○○疤痕修復費用等金
    額，均未提出相關單據證明，且原告請求之精神慰撫金額亦
    屬過高，原告請求並無理由等語，資為抗辯。並聲明求為判
    決：原告之訴駁回。
三、兩造不爭執之事項：
（一）被告於上開時、地因疏未注意打方向燈警示後方來車及禮
      讓直行車先行，致原告丙○○騎乘車牌號碼YFT-301 號機
      車搭載原告乙○○沿同方向行駛至該處時閃避不及，撞及
      被告上開自小客車，再衝撞訴外人張惠英所駕停放於路旁
      之車牌號碼YZ-0662 號自小客車，原告丙○○、乙○○人
      車倒地，原告丙○○受有頭部外傷、多處挫擦傷、頭痛頭
      暈之傷害；原告乙○○則受有四肢多處挫擦傷、左下肢撕
      裂傷1.5 公分之傷害。
（二）被告因上開車禍，經本院刑事庭以97年度審交簡字第3466
      號認犯過失傷害罪，判處拘役40日，經檢察官提起上訴後
      ，由本院刑事庭以98年度交簡上字第177 號判決上訴駁回
      確定。
（三）原告丙○○因系爭車禍受傷，支出醫療費用1,270 元、材
      料費496 元；原告乙○○因系爭車禍受傷，支出醫療費用
      3,030 元、材料費1,885 元。
（四）兩造同意薪資損失以每日1千元為計算單位。
四、本件之爭點：原告得請求之金額以若干為適當？
    按「因故意或過失，不法侵害他人之權利者，負損害賠償責
    任。」、「汽車、機車或其他非依軌道行駛之動力車輛，在
    使用中加損害於他人者，駕駛人應賠償因此所生之損害。」
    、「不法侵害他人之身體或健康者，對於被害人因此喪失或
    減少勞動能力或增加生活上之需要時，應負損害賠償責任。
    」、「不法侵害他人之身體、健康、名譽、自由、信用、隱
    私、貞操，或不法侵害其他人格法益而情節重大者，被害人
    雖非財產上之損害，亦得請求賠償相當之金額。」，民法第
    184 條第1 項前段、第191 條本文、第193 條第1 項、第19
    5 條第1 項分別定有明文。本件車禍之發生既係因被告疏未
    注意打方向燈警示後方來車及禮讓直行車先行，致原告閃避
    不及而受傷，其就本件車禍之發生自有過失，而原告係因本
    件車禍造成上開傷害，其所受之傷害與被告之過失行為間亦
    顯有相當因果關係，故原告依據侵權行為之法則請求被告賠
    償自屬有據，茲就原告所得請求之損害賠償金額計算如后：
（一）醫療費用及材料費部分：
      本件原告丙○○、乙○○於系爭事故發生後業自付醫療費
      用及材料費各為1,766 元、4,915 元乙節，此有醫療費用
      收據及發票多紙附卷可參，經查該等費用均為醫療所必需
      ，並為被告所不爭執，並同意給付之，已如前述，自應准
      許。
（二）中藥、補品、推拿、洗頭費用等部分：
      原告固主張因本件事故業已支出中藥、補品、推拿、洗頭
      費用等，惟其並未就此提出單據或醫囑單供本院查證，故
      原告此部分之請求，尚難准許。
（三）薪資損失部分：
      查本件原告丙○○因上開事故而致受有前該傷害，其因該
      病情宜在家休養7 日，此有診斷證明書1 紙附卷可稽（本
      院98年度交簡上附民字第17號卷第8 頁），是原告丙○○
      自事發時起，既因身體不適而需休養，此於社會通念上將
      致其無法工作而不能獲取報酬，而其於事發時係20餘歲而
      應有勞動能力，其自因此傷害而已減少其原應有之勞動能
      力甚明。兩造同意以每日薪資1 千元為計算基礎，已如上
      述，則原告丙○○得請求被告賠償之工作損失為7 千元（
      1000×7 ＝7000），洵屬合理適當，自應予以准許，其逾
      此範圍外之請求，即屬無據。至原告乙○○雖因上開事故
      而致受有前該傷害，惟並無醫矚其亦應在家休養，其此部
      分請求，自難准許。
（四）疤痕修護費用部分：
      原告乙○○固主張因本件事故需支出整型費用200,000 元
      ，惟其並未就此提出單據或醫囑單供本院查證，且觀以乙
      ○○之受傷部位係在四肢處，且傷勢範圍非大，依吾人一
      般社會通念，是否有修護疤痕之必要，殊有疑義，故其此
      部分之請求，尚難准許。
（五）精神慰撫金部分：
      原告因被告之過失行為業致丙○○受有頭部外傷、多處挫
      擦傷、頭痛頭暈之傷害，乙○○受有四肢多處挫擦傷、左
      下肢撕裂傷1.5 公分之傷害，已如前述，則其等因此之傷
      勢就醫治療，不僅身體受有疼痛，精神自應感痛苦，是原
      告請求非財產上之損害賠償，自屬有據。查丙○○係72年
      10月6 日生之人，碩士畢業，其名下並無任何不動產；乙
      ○○係73年8 月24日生之人，碩士畢業，名下並無任何不
      動產，有投資1 筆，而被告係69年7 月11日生之人，係大
      學畢業，現擔任業務員，其名下有房屋及土地各1 棟，此
      為兩造所自陳，並有稅務電子閘門財產所得調件明細表等
      件附卷可參，爰審酌兩造教育程度、經濟狀況、社會地位
      、損害程度等一切情狀，認丙○○、乙○○之請求各以5
      萬元、6 萬元較為適當，其逾此範圍外之請求尚為無理由
      。
（六）綜上，丙○○、乙○○得請求被告賠償之損害金額，總計
      各為58,766元、64,915元（計算式：丙○○：1766+7000+
      50000 ＝58766 ；乙○○：4915+60000＝64915 ）。
五、綜上所述，原告依據侵權行為法律關係，請求被告給付原告
    丙○○、乙○○各58,766元、64,915元及均自起訴狀繕本送
    達之翌日即九十八年七月二十一日起至清償日止，按年息5
    ％計算之利息，洵屬有據，應予准許，逾此部分之請求，則
    無理由，應予駁回。
六、本件主文第一項係所命給付之金額未逾50萬元之判決，依民
    事訴訟法第389條第1項第5款之規定，自應依職權宣告假執
    行。
七、結論：本件原告之訴為一部有理由，一無理由，爰依民事訴
    訟法第79條、第389 條第1 項第5 款，判決如主文。
中    華    民    國    98    年    11    月    19    日
                    民事鳳山分庭法  官  何悅芳
正本係照原本作成。
如不服本判決，應於送達後20日內，向本院提出上訴狀並表明上
訴理由，如於本判決宣示後送達前提起上訴者，應於判決送達後
10日內補提上訴理由書（須附繕本）。
中    華    民    國    98    年    11    月    19    日
                                書記官  陳俐嫺


司法院資訊處製作；財團法人民間司法改革基金會備份。
